【裁判字號】    99,訴,371
【裁判日期】    990414
【裁判案由】    違反毒品危害防制條例
【裁判全文】
臺灣彰化地方法院刑事判決               99年度訴字第371號
公  訴  人  臺灣彰化地方法院檢察署檢察官
被      告  甲○○
上列被告因違反毒品危害防制條例案件，經檢察官提起公訴（99
年度毒偵字第295 、296 號），本院依簡式審判程序審理，判決
如下：
    主  文
甲○○施用第一級毒品，累犯，處有期徒刑捌月；又施用第一級
毒品，累犯，處有期徒刑捌月。應執行有期徒壹年。
    犯罪事實
一、甲○○前於民國95年間因施用毒品案件，經本院以95年度訴
    字第1735號刑事判決判處有期徒刑10月確定，嗣經依中華民
    國96年罪犯減刑條例以96年度聲減字第1198號裁定減其宣告
    刑為有期徒刑5 月確定，於96年8 月6 日縮短刑期執行完畢
    出監。又因施用毒品案件，經本院以93年度毒聲字第134 號
    裁定送觀察、勒戒後，認有繼續施用毒品之傾向，再經本院
    以93年度毒聲字第409 號裁定另入戒治處所施以強制戒治1
    年，於94年1 月12日停止其處分出監。詎仍不知悔改，明知
    海洛因業經公告列為毒品危害防制條例第2 條第2 項所列管
    之第一級毒品，不得非法持有、施用，竟各別基於施用第一
    級毒品海洛因之犯意，於98年11月5 日下午7 時許，在彰化
    縣大村鄉大村村社區活動中心內以將海洛因粉末摻水混合後
    再以針筒注射之方式，施用第一級毒品海洛因1 次；復於99
    年1 月11日上午8 時許，在彰化縣大村鄉○村村○○路旁，
    以將海洛因粉末摻水混合後再以針筒注射之方式，施用第一
    級毒品海洛因1 次。嗣先於98年11月8 日下午1 時27分許，
    因其為毒品列管人口，前往彰化縣警察局員林分局大村派出
    所接受定期採尿送驗後，結果呈嗎啡陽性反應而查獲；後於
    99年1 月12日上午10時25分許，為警持本院核發之搜索票前
    往其位於彰化縣大村鄉○村村○○路○ 段10之1 號之住處執
    行搜索勤務，經其同意採集尿液送驗後，結果呈嗎啡陽性反
    應，始查悉上情。
二、案經彰化縣警察局員林分局報請臺灣彰化地方法院檢察署檢
    察官偵查起訴。
    理  由
一、本件被告所犯係死刑、無期徒刑、最輕本刑為3 年以上有期
    徒刑以外之罪，其於準備程序就前揭被訴事實為有罪之陳述
    ，經受命法官告知簡式審判程序之旨，並聽取其與公訴人之
    意見後，本院認無不得或不宜改依簡式審判程序進行之處，
    爰依刑事訴訟法第273 條之1 第1 項、第284 條之1 ，裁定
    本案由受命法官獨任進行簡式審判程序，合先敘明。
二、上揭犯罪事實，業經被告於偵訊及本院審理時（參見本院99
    年4 月7 日審判筆錄）坦承不諱，且其於98年11月8 日、99
    年1 月12日分別為警查獲時所採驗之尿液，經臺灣彰化地方
    法院檢察署委託警方分別送請詮昕科技股份有限公司檢驗結
    果，均呈嗎啡陽性反應，此有彰化縣警察局員林分局採集犯
    罪嫌疑人尿液編號與真實姓名對照認證表、彰化縣警察局員
    林分局委託檢驗尿液代號與真實姓名對照認證表及該公司98
    年11月25日編號8B160017號、99年2 月1 日編號00000000號
    濫用藥物尿液檢驗報告各1 紙附卷可稽。參諸醫學臨床實驗
    及根據英國藥學會出版之文獻Clarke's Isolation and
    Identification of Drugs 乙書第293 頁載：海洛因經注射
    入人體後，在體內迅速水解成6-Monoacety I morphine，再
    緩緩繼續水解成嗎啡，然後再循嗎啡之代謝方式排出，同書
    第43 1頁至第432 頁並載有：嗎啡經注射入人體後，約50％
    以上於8 小時內自尿中排出，至24小時排出約90％，但48小
    時後仍有微量可檢出等語。此外，按通常健康成人一次注射
    嗎啡15公絲，而以現行採用蟻醛酸試液及鉬鋑銨酸試液檢檢
    驗其尿液時，注射後8 小時內所排尿液易於檢出；8 小時至
    24小時，視其取尿時間及尿量多寡，可能檢出；至24小時以
    後所排之尿液，用上述方法已難檢出，亦據行政院衛生署藥
    物食品檢驗局73年11月30日（73）藥檢壹字第030221號函釋
    明確。是依上開說明，佐以被告前揭尿液檢驗報告，足徵被
    告前開施用第一級毒品海洛因之自白核與事實相符，堪可採
    為論罪科刑之依據。
三、另按施用第一、二級毒品為犯罪行為，毒品危害防制條例第
    10條定有處罰明文。故施用第一、二級毒品者，依前揭規定
    本應科以刑罰。惟基於刑事政策，對合於一定條件之施用者
    ，則依同條例第20條、第23條之規定，施以觀察、勒戒及強
    制戒治之保安處分。毒品危害防制條例於92年7 月9 日修正
    公布，自93年1 月9 日施行，其中第20條、第23條將施用毒
    品之刑事處遇程序，區分為「初犯」及「5 年內再犯」、「
    5 年後再犯」。依其立法理由之說明：「初犯」，經觀察、
    勒戒或強制戒治後，應為不起訴處分或不付審理之裁定；經
    觀察、勒戒或強制戒治執行完畢釋放後，「5 年內再犯」者
    ，因其再犯率甚高，原實施之觀察、勒戒及強制戒治既已無
    法收其實效，爰依法追訴或裁定交付審理。至於經觀察、勒
    戒或強制戒治執行完畢釋放後，「5 年後再犯」者，前所實
    施之觀察、勒戒或強制戒治已足以遮斷其施用毒品之毒癮，
    為期自新及協助其斷除毒癮，仍適用「初犯」規定，先經觀
    察、勒戒或強制戒治之程序。從而依修正後之規定，僅限於
    「初犯」及「5 年後再犯」2 種情形，始應先經觀察、勒戒
    或強制戒治程序。倘被告於5 年內已再犯，經依法追訴處罰
    ，縱其第3 次（或第3 次以上）再度施用毒品之時間，在初
    犯經觀察、勒戒或強制戒治執行完畢釋放5 年以後，已不合
    於「5 年後再犯」之規定，且因已於「5 年內再犯」，顯見
    其再犯率甚高，原實施觀察、勒戒或強制戒治，已無法收其
    實效，即應依該條例第10條處罰（最高法院95年度第7 次刑
    事庭會議決議、最高法院97年度第5 次刑事庭會議決議要旨
    參照）。經查，被告前因施用毒品案件，經本院以93年度毒
    聲字第134 號裁定送觀察、勒戒後，認有繼續施用毒品之傾
    向，再經本院以93年度毒聲字第409 號裁定另入戒治處所施
    以強制戒治1 年，於94年1 月12日停止其處分出監；復於前
    揭觀察、勒戒執行完畢釋放5 年內之95年間，因施用毒品案
    件，經本院以95年度訴字第1735號刑事判決判處有期徒刑10
    月確定，嗣經依中華民國96年罪犯減刑條例以96年度聲減字
    第1198號裁定減其宣告刑為有期徒刑5 月確定等情，有臺灣
    高等法院被告前案紀錄表、臺灣彰化地方法院檢察署刑案資
    料查註紀錄表各1 份附卷可參。被告前既曾因施用毒品案件
    ，經觀察、勒戒後，復於觀察、勒戒執行完畢釋放後5 年內
    ，再犯施用毒品罪，且經法院判處罪刑，嗣後業經確定，被
    告於犯罪事實欄一所示時間再度施用海洛因之犯行等情，即
    非屬毒品危害防制條例第20條第3 項所定「5 年後再犯」之
    情形，檢察官逕行起訴，要無不合。依前開說明，本案被告
    上開所為，係於上揭觀察、勒戒執行完畢釋放後5 年內，再
    犯施用毒品罪，且經法院判處罪刑後，再犯本案之毒品危害
    防制條例第10條之施用第一級毒品罪2 罪，本案事證明確，
    被告上開犯行，洵堪認定。
四、查海洛因為毒品危害防制條例第2 條第2 項所明定之第一級
    毒品，是核被告所為，均係犯同條例第10條第1 項之施用第
    一級毒品罪。被告於此期間內持有第一級毒品並進而施用，
    其持有之低度行為應為施用之高度行為所吸收，均不另論持
    有毒品之罪。又其所犯上開施用第一級毒品2 罪間，時間已
    有所間隔，顯見犯意各別，行為互殊，應予分論併罰。又被
    告前於95年間因施用毒品案件，經本院以95年度訴字第1735
    號刑事判決判處有期徒刑10月確定，嗣經本院依中華民國96
    年罪犯減刑條例分別以96年度聲減字第1198號裁定，將上開
    案件減為有期徒刑5 月確定，而於96年8 月6 日縮短刑期執
    行完畢出監等情，有臺灣高等法院被告前案紀錄表及臺灣彰
    化地方法院檢察署刑案資料查註紀錄表各1 份在卷可按，其
    於有期徒刑執行完畢後5 年內，故意再犯本件最重本刑為有
    期徒刑以上之2 罪，為累犯，均應依刑法第47條第1 項之規
    定，加重其刑。爰審酌被告前有施用毒品之不良素行，歷經
    觀察、勒戒程序後，仍未能徹底戒絕毒品，顯見意志不堅，
    有失政府制定毒品危害防制條例之立法美意，本不宜寬貸，
    惟念其施用毒品乃自戕一己之身體健康，尚未害及他人，且
    犯後坦承犯行，暨其智識程度、生活狀況等一切情狀，分別
    量處如主文所示之刑，並定其應執行之刑，以示懲戒。
據上論斷，應依刑事訴訟法第273 條之1 第1 項、第299 條第1
項前段，毒品危害防制條例第10條第1 項，刑法第11條前段、第
47條第1 項、第51條第5 款，判決如主文。
本案經檢察官趙冠瑋到庭執行職務。
中    華    民    國    99    年    4     月    14    日
                  刑事第七庭          法  官  胡宜如
以上正本證明與原本無異。
如不服本判決應於收受判決後10日內向本院提出上訴書狀，並應
敘述具體理由。其未敘述上訴理由者，應於上訴期間屆滿後20日
內向本院補提理由書（均須按他造當事人之人數附繕本）「切勿
逕送上級法院」。
中    華    民    國    99    年    4     月    14    日
                                      書記官  林淑文
附錄本案論罪科刑法條：
毒品危害防制條例第10條
施用第一級毒品者，處 6 月以上 5 年以下有期徒刑。
施用第二級毒品者，處 3 年以下有期徒刑。

司法院資訊處製作；財團法人民間司法改革基金會備份。
